【裁判字號】    97,重訴,23
【裁判日期】    970723
【裁判案由】    殺人
【裁判全文】
臺灣板橋地方法院刑事判決              97年度重訴字第23號
公  訴  人  臺灣板橋地方法院檢察署檢察官
被      告  丁○○
                      13號
指定辯護人  本院公設辯護人湯明純
上列被告因殺人案件，經檢察官提起公訴（96年度偵字第29580
號），本院判決如下：
    主  文
丁○○殺人，處有期徒刑拾伍年。扣案之折疊刀壹把沒收。
    事  實
一、丁○○於民國96年12月6 日22時許，在位於臺北縣五股鄉○○路○ 段136 之1 號、由甲○○所經營之麵攤偶遇陳朝琴，
    2 人發生爭執口角，進而自上開麵攤一路追逐互毆至中興路
    2 段96巷內，陳朝琴並以放置於路邊之交通三角錐（下稱三
    角錐）重擊丁○○之頭部，丁○○因萌殺意，在中興路2 段
    96 巷 內某處，以隨身攜帶、客觀上足以致人於死之折疊刀
    1 把，朝陳朝琴之左胸剌殺3 刀、左上臂剌殺2 刀，陳朝琴
    被刺中左胸要害後旋即倒臥在中興路2 段96巷5 號前，丁○○見狀即畏罪逃逸現場，並將前揭折疊刀隨手丟棄於蔡淑惠
    停放在中興路2 段100 號前之車牌號碼GK E-783號重型機車
    （登記車主係正星汽車玻璃行）之置物架上，惟丁○○因前
    受陳朝琴持物砸擊頭部而大量出血，亦在中興路2 段101 號
    旁不支倒地。經陳志文報案後警方到場處理，當場查獲丁○○，並扣得上開折疊刀1 把，並經警聯絡救護車，將陳朝琴
    送醫急救，惟仍於同日23時許，因肺主動脈剌創而心包膜填
    塞、心因性休克而死亡。
二、案經臺北縣政府警察局蘆洲分局報告、陳朝琴之姐乙○○（
    起訴書誤為陳美玉）訴由臺灣板橋地方法院檢察署檢察官偵
    查起訴。
     理  由
一、訊據被告丁○○固不否認有於上開時、地與陳朝琴爭執衝突
    ，進而持上開折疊刀刺向陳朝琴身體，而陳朝琴因而受傷死
    亡之事實，惟矢口否認有何殺人犯意，辯稱：當時係因陳朝
    琴持路邊之三角椎毆打伊，伊因此持刀刺陳朝琴，伊當時意
    識清醒，只是在混亂中不知道劃到陳朝琴哪裡云云。惟查：
  (1)被告上揭犯罪事實，有證人甲○○於偵查中及本院審理時之
    證述、證人丙○○於偵查中之證述、證人陳志文於警詢時及
    偵查中之證述、證人蔡正國於警詢時及偵查中之證述為據，
    並有扣案之上開折疊刀1 把、臺北縣政府警察局蘆洲分局扣
    押筆錄1 份、扣案物品目錄表1 紙、現場及扣案物品照片共
    31張、臺灣板橋地方法院檢察署檢驗報告書、相驗屍體證明
    書、法務部法醫研究所（96）醫鑑字第0961102020號鑑定報
    告書、（96）醫剖字第0961102020號解剖報告書可資佐證（
    證人甲○○、丙○○於警詢中之陳述為傳聞證據，爰依法排
    除，至上揭其餘證據均經雙方當事人同意作為證據，本院經
    核並無不適當之證據存在，認為均得作為證據），上揭證據
    與被告於警詢、偵查中之供述並無扞格，而被告亦自承警詢
    、偵查所述實在，應認被告此部分自白具有任意性，而可採
    酌。
  (2)依法務部法醫研究所（96）醫鑑字第0961102020號鑑定報告
    書所載，陳朝琴死因鑑定結果，係因單面刃銳器刺割造成肺
    主動脈刺創而心包膜填塞、心因性休克死亡，死亡方式係他
    殺。佐以法務部法醫研究所（96）醫剖字第0961102020號解
    剖報告書所載，陳朝琴所受外傷含：甲、單面刃銳器刺割創
    ：（I）１、頭頂下41公分，左側側胸部位，入口：0.5 公
    分（刀尖朝下）。刀徑：由左往右，由上往下，由前往後；
    刀深：至皮下並未進入胸腔，深約0.5 公分。２、頭頂下40
    公分，中線向左側胸，入口：2 公分。刀徑：由左往右，由
    上往下，由前往後；刀深：至第2 肋間皮下，深約1.0 公分
    ，至皮下並未進入胸腔。３、頭頂下54公分，中線向左5 公
    分（刀尖朝右），入口：2 公分。刀徑：由右往左，由上往
    下，由前往後；刀深：經左側第4 肋間，傷及肺主動脈，深
    約5.0 公分，造成心包膜內血塊約600 公撮。（II）防禦性
    傷口：左上臂有2 公分及1 公分傷口。乙、鈍性傷，擦傷於
    左下肢前側和左下腹近鼠蹊部。堪認陳朝琴所受刀傷主要均
    集中於人體軀幹胸部位置，查人體胸部為重要循環器官含心
    、肺集中位置，且有多條主要動脈匯集，實屬要害部位，若
    受傷失血，輕易即能致命，被告早已成年，具備基本常識，
    就此節無從諉為不知，又扣案之折疊刀1 把，刀刃部分長近
    6 公分，若持以刺入胸腔，輕易可深入心、肺、血管位置，
    被告竟以持該銳器多次刺擊，並集中攻擊陳朝琴胸部，佐以
    陳朝琴所受致命傷深約5 公分，顯示被告刺擊時，折疊刀刃
    幾已完全插入，直沒至刀柄部位，更示被告當時用力極猛，
    其有殺人犯意，已可認定。
  (3)被告雖以上情辯解，然依證人丙○○於偵查中證稱：案發當
    時看到被告與陳朝琴於中興路2 段大馬路上互相毆打，看到
    被告拿一支刀追著陳朝琴打，並證稱警詢筆錄實在等情（96
    年度相字第1549號卷，第72頁），依證人丙○○於警詢中詳
    述案情之記載，當時係目睹被告身上流血且持刀，叫持三角
    錐之陳朝琴不要跑，二人在巷內持續互相攻擊，過沒多久陳
    朝琴倒地後，被告就跑出巷外等情（同前卷，第15至16頁）
    ，與證人陳志文證述發現被告由96巷走出來到中興路上，丟
    東西道路邊，嗣後發現被告係丟棄上揭折疊刀等情（同前卷
    ，第72至73頁）、證人蔡正國證述在其機車載物架上發現上
    揭折疊刀等情（同前卷，第72至73頁）均互核相符。被告既
    係持刀與陳朝琴爭鬥，且向陳朝琴呼喊不要跑，雙方持續互
    相攻擊，顯示被告不圖直接走避，仍持續向陳朝琴尋釁、纏
    鬥，並非基於陳朝琴之攻擊始為被動作為，佐以被告自承扣
    案折疊刀原係折疊狀態放置身上，取出後需使用2 手始能展
    開，被告當時雙手顯仍有餘裕取刀並展開，並非於猝不及防
    之際無從抗拒，再以陳朝琴所持之三角錐體積甚大，長度遠
    逾被告所持折疊刀，然被告竟能於陳朝琴揮舞三角錐之際，
    數次持刀刺中陳朝琴胸部，顯然並非為防衛陳朝琴揮舞三角
    錐之攻擊行為，而係故意靠近陳朝琴身體後加以攻擊，是被
    告所辯係防衛行為云云，無從推翻前揭積極證據而建立合理
    懷疑。
  (4)綜據前述，被告前揭所辯無可採信，本案事證明確，被告犯
    行已堪認定，自應依法論科。
二、核被告所為，係犯刑法第271 條第1 項之殺人罪。爰審酌被
    告自稱與陳朝琴並無夙怨，竟於互毆之際，率而持利刃多次
    刺擊陳朝琴胸部要害，終至造成無可回復之人命損失，應予
    非難，兼衡其並無前科之素行、犯罪時所受刺激、犯罪之動
    機、目的、手段，當時亦因陳朝琴之攻擊而受傷，見陳朝琴
    因重創倒地後，未再加攻擊而棄刀逃逸，犯後飾詞圖卸，未
    對被害人家屬進行賠償之態度等一切情狀，處如主文所示之
    刑，以資懲儆。扣案之折疊刀1 把，係被告所有、供犯罪所
    有之物，業據被告供承在卷，爰依刑法第38條第1 項第2 款
    規定宣告沒收。
據上論斷，應依刑事訴訟法第299 條第1 項前段，刑法第271 條
第1 項、第38條第1 項第2 款，判決如主文。
本案經檢察官靳開聖到庭執行職務。
中    華    民    國    97    年    7     月    23    日
                  刑事第三庭  審判長法  官  王屏夏
                                    法  官  彭全曄
                                    法  官  王偉光
以上正本證明與原本無異
如不服本判決應於送達後10日內向本院提出上訴狀
                                    書記官  陳宥伶
中    華    民    國    97    年    7     月    23    日
附錄本案論罪科刑法條全文：
中華民國刑法第271條
殺人者，處死刑、無期徒刑或 10 年以上有期徒刑。
前項之未遂犯罰之。
預備犯第 1 項之罪者，處 2 年以下有期徒刑。


司法院資訊處製作；財團法人民間司法改革基金會備份。
